【裁判字號】    95,裁,1649
【裁判日期】    950731
【裁判案由】    營業稅
【裁判全文】
最  高  行  政  法  院  裁  定
                                     95年度裁字第01649號
上  訴  人  法翰企業股份有限公司
代  表  人  乙○○
被 上訴 人  財政部臺灣省南區國稅局
代  表  人  甲○○
上列當事人間因營業稅事件，上訴人對於中華民國94年3月22日
高雄高等行政法院93年度訴字第725號判決，提起上訴，本院裁
定如下：
    主  文
上訴駁回。
上訴審訴訟費用由上訴人負擔。
    理  由
一、按對於高等行政法院判決之上訴，非以其違背法令為理由，
    不得為之，行政訴訟法第242條定有明文。是違背法令係當
    事人提起上訴之理由，依同法第244條第1項第4款規定，應
    於上訴狀表明之。所稱表明上訴理由，指表明原判決所違背
    之法令及其具體內容暨依訴訟資料合於該違背法令之具體事
    實。上訴狀內若未具體說明原判決違背何項法令、不適用或
    如何適用不當之具體情事，即非已表明原判決違背法令，其
    上訴難謂合法。
二、本件上訴人原登記名稱為炳翰企業股份有限公司（下稱炳翰
    公司，於民國（下同）84年11月14日申請變更登記公司名稱
    ）為應使用統一發票之營業人。其涉嫌於84年至85年間銷售
    貨物，銷售額合計新臺幣（下同）21,465,000元，未依規定
    開立統一發票及申報銷售額並繳納營業稅，逃漏營業稅1,07
    3,250元，經臺灣臺南地方法院檢察署檢察官查獲，通報原
    處分機關臺南縣稅捐稽徵處據以核定補徵營業稅1,073,250
    元，並按所漏稅額處5倍罰鍰5,366,200元（計至百元止）。
    上訴人不服，因營業稅業務自92年1月1日起由被上訴人承受
    ，遂向被上訴人申請復查，獲准變更應補徵營業稅為783,67
    5元，變更核定罰鍰為3,918,300元。上訴人仍不服，訴經財
    政部訴願決定將原處分（復查決定）關於罰鍰部分撤銷，由
    被上訴人另為處分，其餘訴願駁回。上訴人對本稅部分循序
    提起行政訴訟，求為判決訴願決定及原處分關於本稅不利上
    訴人部分均撤銷。經原審法院93年度訴字第725號判決駁回
    。
三、上訴人不服，提起上訴，核其狀述各點，無非就原審取捨證
    據、認定事實之行使，所論斷：上訴人與炳翰公司為同一多
    層次傳銷體系，其中炳翰公司係以製造人蔘粉等中藥食品為
    主，再由上訴人以多層次傳銷方式在市場上銷售，其銷售方
    式為：一般人向上訴人或炳翰公司購買每瓶定價4,500元人
    蔘粉達10瓶後，即可成為多層次傳銷事業參加人即代理商。
    依行為時營業稅法第32條第1項之規定，上訴人及炳翰公司
    銷售人蔘粉予代理商時，應由上訴人及炳翰公司繳納銷售人
    蔘粉定價5%營業稅。然上訴人職員陳穎俊竟基於使2家公司
    逃漏稅捐之概括幫助犯意，於84年至85年間，連續於代理商
    向上訴人或炳翰公司購買人蔘粉時，以上訴人或炳翰公司名
    義開立預訂貨單（而非以出貨單方式），交付各級代理商，
    並向代理商宣稱需代為扣繳所購買每瓶人蔘粉定價4,500元
    5%營業稅225元，實則於開立預訂貨單時，上訴人及炳翰公
    司與各該代理商間已完成交易，之後上訴人及炳翰公司未再
    開立任何收據或統一發票予各該代理商，因而漏開銷售貨物
    之統一發票，藉以逃漏上訴人或炳翰公司應繳納之營業稅。
    上訴人雖另主張炳翰公司與上訴人實為同一公司，故上訴人
    將原印有抬頭為炳翰公司之出貨單繼續沿用，並非蓄意或利
    用不正當方法逃漏稅捐云云。然查上訴人固係自炳翰公司更
    名，炳翰公司確為上訴人之前身，惟法翰公司85年度營業額
    有數億元，豈有為節省區區數百元「預訂貨單」之印製費用
    ，而於整年度均沿用「炳翰公司」為抬頭之預訂貨單，致使
    稅捐稽徵機關不易辨認而陷於錯誤，查核困難，上訴人對於
    此一情形，亦難諉稱不知。況縱法翰及炳翰兩公司為同一主
    體，惟本件係因上訴人以預購單方式，規避開立銷售憑證時
    限表規定之時限，開立統一發票交付買受人，而以此不正當
    方法規避稅賦，尚不因法翰及炳翰兩公司為同一主體，而異
    其認定。上訴人既不否認該公司以預訂貨單代替銷售憑證之
    事實，且上訴人事後亦未補發憑證予各該代理商，則上訴人
    此舉，客觀上即已該當稅捐稽徵法第21條第1項第3款所定「
    以詐欺或其他不正當方法逃漏稅捐」之構成要件等，指摘原
    判決不當，而未具體表明原判決如何違背法令暨依訴訟資料
    合於該違背法令之具體事實，揆諸首開說明，其上訴為不合
    法，應裁定駁回。
四、依行政訴訟法第249條第1項前段、第104條、民事訴訟法第9
    5條、第78條，裁定如主文。
中    華    民    國    95    年    7     月    31    日
                  第四庭審判長法  官  高  啟  燦
                              法  官  黃  璽  君
                              法  官  廖  宏  明
                              法  官  楊  惠  欽
                              法  官  林  樹  埔
以  上  正  本  證  明  與  原  本  無  異
中    華    民    國    95    年    8     月    1     日
                              書記官  邱  彰  德


司法院資訊處製作；財團法人民間司法改革基金會備份。
